臺灣高等法院刑事判決　　　　　　　 100年度上易字第2466號
上　訴　人　臺灣板橋地方法院檢察署檢察官
被　　　告　梁崇榮
被　　　告　陳秀月
上二人共同
選任辯護人　張質平律師
上列上訴人因被告家暴傷害案件，不服臺灣板橋地方法院100年
度易字第1875號，中華民國100年9月6日第一審判決（起訴案號
：臺灣板橋地方法院檢察署100年度偵字第13802號），提起上訴
，本院判決如下：
    主  文
原判決關於陳秀月部份撤銷。
陳秀月傷害人之身體，處拘役貳拾日，如易科罰金，以新臺幣壹
仟元折算壹日。
其他上訴駁回。
    事  實
一、陳秀月與梁崇榮係夫妻，其等與陳秀月之大嫂陳玲敏間具有
    家庭暴力防治法第3條第4款所定之家庭成員關係。梁崇榮、
    陳秀月於民國99年7月21日，至新北市○○區○○路1段30巷
    1 號臺灣板橋地方法院家事法庭開庭，於同日16時許開庭結
    束後步出法院民生路外巷道時，陳秀月因其父親過世後房產
    過戶事宜與其大哥即陳玲敏之夫陳明光發生口角爭執，竟心
    生不滿，抓拉陳玲敏之手臂，並以口猛咬陳玲敏之右手手指
    ，致陳玲敏受有右臉眼眶外側、前頸處、左上臂及左左前臂
    多道刮挫傷、右上臂瘀傷併多道刮挫傷、右拇指指甲下方裂
    傷、右拇指挫傷等傷害。
二、案經陳玲敏訴請臺灣板橋地方法院檢察署檢察官偵查起訴。
    理  由
壹、程序方面：
  (一)按被告以外之人於審判外之言詞或書面陳述，除法律有規定
    者外，不得作為證據，刑事訴訟法第159條第1項定有明文。
    又被告以外之人於審判外之陳述，雖不符同法第159條之1至
    第159條之4之規定，但經當事人於審判程序同意作為證據，
    法院審酌該言詞陳述或書面陳述作成時之情況，認為適當者
    ，亦得為證據；當事人、代理人或辯護人於法院調查證據時
    ，知有第159條第1項不得為證據之情形，而未於言詞辯論終
    結前聲明異議者，視為有前項之同意，刑事訴訟法第159 條
    之5亦有明文。經查，本件判決所援引證人陳玲敏、陳明光
    、陳秀英、陳明長、陳美華於檢察事務官或檢察官偵查時之
    陳述，雖屬傳聞證據，惟當事人於本院準備程序中並未爭執
    該等陳述之證據能力（見本院卷第35頁反面），且迄至言詞
    辯論終結前亦未再聲明異議，本院審酌上開證據資料製作時
    之情況，尚查無違法不當及證明力明顯過低之瑕疵，亦認為
    以之作為證據應屬適當，故揆諸前開法律規定與說明，爰逕
    依刑事訴訟法第159條之5規定，認前揭證據資料有證據能力
    。
  (二)至本院下列所引用卷內之文書證據或物證如陳玲敏之行政院
    衛生署臺北醫院99年11月27日診斷證明書影本、北醫歷字第
    1000004606號函及所附陳玲敏病歷資料、臺北市立聯合醫院
    陽明院區99年11月27日診斷證明書影本、復健科檢查結果表
    、振興醫療財團法人振興醫院物理治療卡、才庫人力資源顧
    問股份有限公司資遣證明書影本、被告陳秀月、告訴人陳玲
    敏之戶籍謄本影本及三親等資料查詢結果、陳玲敏100年10
    月25日庭呈照片6張等文書證據或物證，並無證據證明係公
    務員違背法定程序所取得，檢察官、被告等於本院亦均未主
    張排除上述文書證據及物證之證據能力，且迄本院言詞辯論
    終結前均未表示異議，本院審酌前揭文書證據及物證並非公
    務員違背法定程序所取得，亦無刑事訴訟法第一百五十九條
    之四顯有不可信之情況，故該文書及物證應均有證據能力。
貳、實體部份：
一、訊據被告陳秀月矢口否認有何傷害犯行，辯稱：事發當天開
    庭後走出法院，陳明光一直罵監護權的問題，又說全部的兄
    弟姊妹就是要爭爸爸的財產，當時梁崇榮沒有在現場，其與
    在場其他的兄弟姊妹只是說要去國稅局申報遺產稅而已，因
    為監護權的問題，陳明光不願意偕同辦理，後來二哥陳明長
    很生氣就罵陳明光說你是在說你自己，陳明光就很生氣就揮
    拳打陳明長打倒在地，其有看到陳明光一直在打陳明長的頭
    ，因為陳明長的腳裝鋼釘，身上有裝尿袋，其夫梁崇榮去把
    陳明長拉出來，陳明光把陳明長打倒在地的時候，其與陳秀
    英、陳玲敏站在一起，其與陳玲敏面對面，其就跟陳秀英對
    著陳玲敏講說為什麼要打人，只是要去國稅局辦理而已，陳
    秀英就說本來要辦的事情就要趕快去辦一辦，如果不辦的話
    會被罰錢，陳玲敏很生氣說辦什麼辦，就過來拉她的頭髮，
    因為其身高133公分，陳玲敏150幾公分，相差20幾公分，她
    被壓制後根本無法動彈，陳玲敏左手拉其頭髮，右手掐其脖
    子，其用左手揮陳玲敏的右手，右手則保護自己的頭皮，陳
    秀英當時站在陳玲敏的背後一直拉陳玲敏的上手臂，要叫陳
    玲敏鬆手，因為陳秀英與陳玲敏的身高差不多，陳秀英沒辦
    法去搆到陳玲敏抓她頭皮的手，後來其跟陳秀英一起喊救命
    ，梁崇榮就衝過來，把陳玲敏的手拉開，將其抓出來云云。
二、惟查：
  (一)被告梁崇榮、陳秀月為夫妻，告訴人陳玲敏為被告陳秀月之
    大嫂，陳明光、陳美華、陳秀英、陳明長、陳秀月彼此間為
    兄弟姊妹，被告陳秀月之父母分別為陳宏榮、陳張柑等事實
    ，此有被告陳秀月、告訴人陳玲敏之戶籍謄本影本及三親等
    資料查詢結果各1份在卷可參（見偵查卷第3、4、25至26頁
    ），堪信屬實。又被告梁崇榮、陳秀月、告訴人陳玲敏及陳
    明光、陳明長、陳美華、陳秀英均因被告陳秀月之母陳張柑
    監護權宣告事件，而於99年7月21日至本院位於新北市○○
    區○○路1段30巷1號家事法庭開庭，同日16時許開庭結束後
    ，被告陳秀月、告訴人陳玲敏、陳明光、陳明長、陳美華、
    陳秀英步行於該址民生路外巷道，因陳宏榮遺產稅申報、陳
    張柑監護權相關事宜而有意見不合等情，此為被告梁崇榮、
    陳秀月坦認不諱（見本院卷第33頁及其反面），並有證人陳
    明光、陳明長、陳美華、陳秀英、證人即告訴人陳玲敏證述
    在卷（見偵查卷第18、19、32至35頁、本院卷第59、62、66
    、68頁），亦堪予認定。
  (二)本件當日事發經過，依告訴人陳玲敏所提告訴狀意旨、補充
    告訴理由狀及告訴人於法院審理時所述：當時被告陳秀月與
    告訴人陳玲敏及其夫陳明光就其父親遺留房產過戶事宜發生
    爭執而互相斥喝，被告陳秀月即強力抓拉其手臂，並用口猛
    咬其右手拇指，致受有右臉眼眶外側、前頸處、左上臂及左
    左前臂多道刮挫傷、右上臂瘀傷併多道刮挫傷、右拇指指甲
    下方裂傷、右拇指挫傷等傷害（見偵查卷第1、2、18、19、
    64-65頁、原審卷第69頁反面），經與證人陳明光於偵查中
    證稱：被告梁崇榮用雙手架住陳玲敏的手臂，被告陳秀月就
    趁機咬陳玲敏的右手，並且抓住陳玲敏的手臂等語（見偵查
    卷第20頁）互核，雖就告訴人係先遭被告梁崇榮架住手臂再
    由被告陳秀月抓拉手臂、咬手指，或先遭被告陳秀月抓拉手
    臂、咬手指再遭被告梁崇榮架住手臂之順序陳述不盡一致，
    但就被告陳秀月抓扯、咬手指等侵犯動作導致告訴人受傷之
    原因陳述大致相符，而依在場被告及證人之證詞可知，現場
    應為相當混亂，眾人間互相拉扯、動手之時點、順序本不易
    詳記，且案發迄法院審理時已有年餘，若有記憶模糊不清而
    致順序略有出入，亦尚屬合理，重點應在於告訴人係遭何人
    以何種動作侵害成傷，告訴人陳玲敏及證人陳明光既均證稱
    被告陳秀月有口咬陳玲敏的手指，並且抓扯動作，且有載明
    告訴人於99年7月21日就醫，檢查結果為右臉眼眶外側刮
    挫傷、前頸處刮挫傷、右上臂瘀傷併多道刮挫傷、左
    上臂多道刮挫傷、左左前臂多道刮挫傷、右拇指指甲下
    方裂傷、右拇指挫傷之100年1月6日行政院衛生署臺北醫
    院診斷證明書（見偵查卷第5頁）、載明告訴人於99年7月21
    日因身上有多處外傷，故至本院就醫，並要求驗傷，主訴受
    傷原因為「與人爭吵」，經醫師診視告訴人右手大姆指有約
    0.5公分之撕裂傷等語行政院衛生署臺北醫院100年4月26日
    北醫歷字第100000 4606號函及所附之病歷資料各1紙（見偵
    查卷第67、68頁），及告訴人庭呈之受傷照片6張（見原審
    卷第84 、85頁）在卷可證，堪認告訴人陳玲敏及證人陳明
    光所述陳玲敏遭被告陳秀月拉扯、並以口咬其右手手指致傷
    等情應屬非虛，堪予採信。
  (三)至當日與被告二人一同出庭而在場之陳美華、陳秀英、陳明
    長等人，雖分別於檢察事務官詢問及原審審理時均稱並未見
    到被告陳秀月有出手打告訴人陳玲敏，亦未見到告訴人有受
    傷等語（偵卷第34-35頁、原審卷第59頁-67頁反面），惟顯
    與前揭臺北醫院診斷證明書所示告訴人當日傷勢不符，且依
    證人陳美華於原審審理時所證：渠等事後進入法院，法警問
    要怎麼處理，當下陳玲敏有說要告，陳明光說不會讓大嫂告
    你們，後來在車上陳秀月說如果他們告怎麼辦，我說同根生
    不可能…等語（原審卷第66頁筆錄），則若當下並無發生被
    告陳秀月拉扯、咬告訴人手指等情事，告訴人陳玲敏何會立
    即向法警稱要提告，被告陳秀月又何須於車上向他人表達擔
    憂會遭提告之意？另證人陳美華、陳秀英、陳明長於本案中
    處於較為對立於其兄長陳明光及告訴人陳玲敏之地位，渠等
    就事發經過一概均稱只見告訴人陳玲敏拉扯被告陳秀月頭髮
    ，未見告訴人有遭傷害之證詞，其可信性相對較低，亦與卷
    內事證有所不符，是依告訴人陳玲敏、證人陳明光證詞、診
    斷證明書及受傷照片互核，仍以告訴人所指較為可採，被告
    陳秀月否認有何傷害犯行，委無足採。本案事證明確，被告
    陳秀月傷害犯行堪以認定，應予依法論處。
三、核被告陳秀月所為，係犯刑法第277條第1項之傷害罪。按家
    庭暴力防治法所稱家庭暴力，係指家庭成員間實施身體或精
    神上不法侵害之行為；所謂家庭暴力罪，係指家庭成員間故
    意實施家庭暴力行為而成立其他法律所規定之犯罪，家庭暴
    力防治法第2條第1款、第2款分別定有明文。經查被告陳秀
    月與告訴人陳玲敏係姑嫂關係，業據被告及告訴人陳明在卷
    ，渠二人間為家庭暴力防治法第3條第4款所定家庭成員關係
    ，被告陳秀月對告訴人陳玲敏為上開所為犯罪行為，亦屬家
    庭暴力防治法第2條第2款所規定之家庭暴力罪，惟因家庭暴
    力防治法對於家庭暴力罪並無科處刑罰之規定，是以僅依刑
    法相關罪予以論罪科刑。另公訴意旨以被告陳秀月與被告梁
    崇榮有有犯意聯絡或行為分擔而為共同正犯部份容有誤會（
    被告梁崇榮無罪部份詳如後述）
四、原審未詳加審究，遽為被告陳秀月部分無罪之諭知，尚有未
    合。檢察官依告訴人請求上訴指摘原審判決不當，為有理由
    ，自應由本院將原判決此部份撤銷，另為適法之諭知。爰審
    酌被告不顧親戚間情誼，僅因繼承問題所生糾紛而抓扯、口
    咬告訴人，顯未能尊重他人之身體法益，行為可訾，應予非
    難，兼衡被告素行、智識程度、生活狀況、告訴人所受傷勢
    程度、案發後仍未與告訴人達成和解等一切情狀，量處如主
    文第二項所示之刑，並依刑法第41條第1項前段規定諭知易
    科罰金之折算標準，以資儆懲。
、上訴駁回部份：
一、公訴意旨另以：被告梁崇榮、陳秀月係夫妻，梁崇榮與陳秀
    月之大嫂陳玲敏間具有家庭暴力防治法第3條第4款所定之家
    庭成員關係。梁崇榮於民國99年7月21日，至新北市○○區
    ○○路1段30巷1號本院家事法庭開庭，於同日16時許開庭結
    束後步出法院民生路外巷道時，梁崇榮因其配偶陳秀月之父
    親過世後房產過戶事宜與其大哥即陳玲敏之夫陳明光發生口
    角爭執，竟心生不滿，與陳秀月基於傷害人身體之犯意聯絡
    ，由梁崇榮先以雙手自陳玲敏背後架住其手臂，陳秀月再趁
    機強力抓拉陳玲敏之手臂，並以口猛咬陳玲敏之手指，致陳
    玲敏受有右臉眼眶外側、前頸處、左上臂及左左前臂多道刮
    挫傷、右上臂瘀傷併多道刮挫傷、右拇指指甲下方裂傷、右
    拇指挫傷等傷害。因認被告梁崇榮共同涉犯刑法第277條第1
    項之傷害罪嫌。
二、按犯罪事實應依證據認定之，無證據不得認定犯罪事實；又
    不能證明被告犯罪者，應諭知無罪之判決；刑事訴訟法第15
    4 條第2 項、第301 條第1 項分別定有明文。又犯罪事實之
    認定，應憑證據，如未能發現相當證據，或證據不足以證明
    ，自不能以推測或擬制之方法，以為裁判基礎（最高法院40
    年臺上字第86號判例意旨參照）。次按認定不利於被告之事
    實，須依積極證據，苟積極證據不足為不利於被告事實之認
    定時，即應為有利於被告之認定，更不必有何有利之證據（
    最高法院30年上字第816 號判例意旨參照）。再按認定犯罪
    事實所憑之證據，雖不以直接證據為限，間接證據亦包括在
    內；然無論直接或間接證據，其為訴訴上之證明，須於通常
    一般之人均不致於有所懷疑，而得確信其為真實之程度者，
    始得據之為有罪之認定（最高法院76年台上字第4986號判例
    意旨參照）。又檢察官對於起訴之犯罪事實，仍應負提出證
    據及說服之實質舉證責任，倘其所提出之證據，不足為被告
    有罪之積極證明，或其指出證明之方法，無從說服法院以形
    成被告有罪之心證，基於無罪推定之原則，自應為被告無罪
    判決之諭知（最高法院92年臺上字第128 號判例意旨參照）
    。而告訴人之告訴，係以使被告受刑事訴追為目的，是其陳
    述是否與事實相符，仍應調查其他事實以資審認，始得為不
    利被告之認定（最高法院52年台上字第1300號判例意旨可參
    ）。
三、公訴意旨認被告梁崇榮涉犯傷害罪嫌，無非以：告訴人陳玲
    敏於偵查中之指訴、證人即告訴人陳玲敏之夫陳明光於偵查
    中之證述、證人即被告陳秀月之胞兄陳明長、胞姐陳美華、
    陳秀英於偵查中之證述，及行政院衛生署臺北醫院100年4月
    26日北醫歷字第1000004606號函所附之病歷資料、診斷證明
    書各1紙等為其論據。惟訊據被告梁崇榮堅詞否認有何傷害
    犯行，並辯稱：當時開完庭之後，其叫被告陳秀月在那邊等
    ，其要開車去載她，下車時，聽到陳明光因為岳母監護權的
    事情與陳明長、陳秀英、陳美華、被告陳秀月有爭執，且因
    為當天大家在一起，所以要請陳明光一起去國稅局辦岳父遺
    產稅的事情，陳明光罵他的兄弟姊妹說要爭遺產，陳明長就
    罵他你在說什麼，陳明光就不高興就打陳明長，陳明長裝有
    尿袋是傷殘人士，陳明長被打之後就倒在地上，伊就去拉陳
    明長，後來聽到陳秀月、陳秀英喊救命，其回頭看，告訴人
    陳玲敏手拉住被告陳秀月的頭髮，另外一支手要去掐被告陳
    秀月的脖子，伊那時候就趕快放開陳明長去救被告陳秀月，
    告訴人陳玲敏後面站著陳秀英，陳秀英要去拉告訴人陳玲敏
    的手，讓她不要去拉我老婆的頭髮，可能陳秀英的力量不大
    拉不開，我就上前去把告訴人陳玲敏抓被告陳秀月的手拉開
    ，趕快把被告陳秀月拉出來，請被告陳秀月趕快去叫法警，
    然後告訴人陳玲敏就抓住其領口拖向法院，一邊說其打他等
    語。經查：
  (一)訊據證人陳秀英於檢察事務官詢問及原審審理時證稱：當時
    爭吵後，告訴人一直靠近，其一直後退，變成在告訴人的後
    面…後來看到告訴人陳玲敏扯著被告陳秀月的頭髮往上拉，
    其就過去扯開告訴人陳玲敏，那時站在告訴人陳玲敏後面，
    因沒有辦法完全拉開告訴人陳玲敏，邊拉邊喊救命…其本來
    從後面拉住告訴人陳玲敏的衣服，後來是從告訴人陳玲敏的
    背後抓他的雙手臂往後拉；那時候陳明光在打陳明長，被告
    梁崇榮去救陳明長。其拉不開的時候，記得被告梁崇榮有過
    來好像是一瞬間把告訴人陳玲敏、被告陳秀月撥開。其看到
    被告梁崇榮站在陳秀月的後面，從側邊撥開二人的手，這當
    中我也有從告訴人陳玲敏後面幫忙拉開。被告梁崇榮哪有可
    能從告訴人陳玲敏的背後架住告訴人陳玲敏的手臂，是其在
    告訴人陳玲敏的背後。當時沒有看到梁崇榮毆打告訴人陳玲
    敏，後來我跑回法院喊救命，告訴人陳玲敏也是往法院的方
    向邊跑邊罵。」等語綦詳（見偵查卷第34頁、原審卷第59至
    61頁）。核與證人陳明長於檢察事務官詢問及原審法院審理
    時所證：當時從法院出來後，被告梁崇榮去開車要載我們，
    所以爭執當時，梁崇榮不在現場。後來因遺產繼承、稅務等
    問題爭執時，其因行動不便，沒有力量，就被陳明光打倒在
    地，被告陳秀月看到我被他打就衝過來，要把我擋開，因為
    她個子小就被陳明光推開，後來就她被告訴人陳玲敏抓住，
    剛好被告梁崇榮開車子過來，下車後，他先看到我被陳明光
    打，所以他先救我，後來我向他指被告陳秀月那邊，他才過
    去救被告陳秀月，被告梁崇榮站在告訴人陳玲敏的前面，他
    站在二人中間沒有用多久時間直接用手把二人拉開，被告陳
    秀月就跑進去法院找法警，告訴人就陳玲敏抓住被告梁崇榮
    的衣領說打人，大聲的喊打人。當天沒有看到被告梁崇榮以
    雙手自告訴人陳玲敏的背後架住告訴人陳玲敏的手臂，也沒
    有其他毆打告訴人陳玲敏之行為（見偵查卷第35頁、原審卷
    第62至65頁）等語大致相符，是依前揭證人所述，事發當時
    應是證人陳秀英立於告訴人陳玲敏背後，被告陳秀月則係與
    告訴人面對面，而被告梁崇榮當時尚在解救陳明長，並未在
    場，直至其妻陳秀月及陳秀英呼救，才過來從側邊撥開糾纏
    二人之手，並由陳秀英站在告訴人陳玲敏後面幫忙拉開2人
    ，是站立告訴人陳玲敏後方拉其手臂欲分離糾扯二人之人，
    應係陳秀英，而非被告梁崇榮，此情即與告訴人及證人陳明
    光指訴被告梁崇榮站立後方架住其手臂乙節顯有出入，則渠
    等此部份指訴是否為真，即非無疑。
  (二)另依前揭證人陳秀英、陳明長所述，被告梁崇榮離開法院後
    係先前去開車，直到目擊陳明光與陳明長發生糾紛時，始到
    現場幫忙，則同時間被告陳秀月與告訴人拉扯時，被告梁崇
    榮顯然無法事前預知，而被告梁崇榮尚在解救陳明長同時，
    聽聞其妻即被告陳秀月呼救，應係被告陳秀月已抓扯告訴人
    、並口咬告訴人右手拇指之行為結束，而反遭告訴人抓扯其
    頭髮之時，此於告訴人之補充告訴理由狀中，即已更改其原
    先列於告訴狀之描述（詳見偵卷第64-65頁），另證人陳明
    光於原審審理時亦坦承其並未親眼看到被告梁崇榮架住告訴
    人手臂，僅係因事後與告訴人對話才兜起來的（原審卷第73
    頁反面），是其既未親眼目擊，其所稱「被告梁崇榮用雙手
    架住告訴人之手臂，被告陳秀月趁機咬告訴人之右手、並抓
    住其手臂」等語，係事後調整之說法，則證人陳明光此部份
    關於被告梁崇榮用雙手自告訴人背後架住手臂部份之陳述，
    即無從採信。
  (三)再者，依證人陳秀英所述，站立告訴人後方拉扯其手臂之人
    ，應係陳秀英所為，被告梁崇榮僅係從側面撥開糾纏二人之
    手，則告訴人扣除確認係遭被告陳秀月口咬所致之右手拇指
    裂傷及挫傷以外，其餘所受關於右臉眼眶外側、前頸處、左
    上臂及左左前臂多道刮挫傷、右上臂瘀傷併多道刮挫傷等傷
    害，究係與告訴人拉扯多時之被告陳秀月、自承由告訴人背
    後拉扯手臂之證人陳秀英，或是側面撥開糾纏二人之被告梁
    崇榮所為，均無從確認，自應依疑惟輕法理，為被告梁崇榮
    有利之認定。
  (四)末查，關於告訴人所受右肩旋轉韌帶部分撕裂傷部分，係其
    於99年11月21日至臺北市立聯合醫院（陽明院區）就診並進
    行超音波檢查始發現，並於99年12月6日起至振興醫院為物
    理治療，此有臺北市立聯合醫院（陽明院區）99年11月27日
    診斷證明書及該院復健科檢查結果單、振興醫療財團法人振
    興醫院物理治療卡1份各1紙（見偵查卷第7至10頁），惟斯
    時與事發之99年7月21日，相隔已達4個月，告訴人既未於事
    發當日即告知醫師並載明病歷，可否逕認係當日所致？非無
    疑問，況告訴人關於手臂之傷勢無從確認係被告陳秀月、梁
    崇榮或證人陳秀英所為，已詳述如前，是此部份亦不足為不
    利被告梁崇榮之認定。
  (五)綜上，關於被告梁崇榮部份，依卷內事證尚無從使本院得毫
    無合理懷疑之有罪確信，復查亦欠缺其他積極證據足認被告
    梁崇榮有何與被告陳秀月傷害犯行之犯意聯絡或行為分擔，
    原審就此部分，本於罪疑惟輕原則，為被告梁崇榮無罪之認
    定，經核並無違誤，公訴人依告訴人請求上訴，指摘原判決
    關於此部分不當，為無理由，應予駁回。
肆、據上論斷，應依刑事訴訟法第369條第1項前段、第368條、
    第364條、第299條第1項前段，刑法第277條第1項、第41條
    第1項前段，刑法施行法第1條之1，判決如主文。
本案經檢察官黃全祿到庭執行職務。
中    華    民    國   100    年    12    月    29    日
                  刑事第十二庭審判長法  官  蔡永昌
                                    法  官  蘇隆惠
                                    法  官  陳貽男
以上正本證明與原本無異。
不得上訴。
                                    書記官  彭威翔
中    華    民    國   100    年    12    月    29    日
附錄：本案論罪科刑法條全文
中華民國刑法第277條
（普通傷害罪）
傷害人之身體或健康者，處 3 年以下有期徒刑、拘役或 1 千元
以下罰金。
犯前項之罪因而致人於死者，處無期徒刑或 7 年以上有期徒刑
；致重傷者，處 3 年以上 10 年以下有期徒刑。